最高法院刑事判決                                八十七年度台非字第一六九號
    上訴人  最高法院檢察署檢察總長
    被  告  甲○○  男
右上訴人因被告違反麻醉藥品管理條例案件，對於台灣高等法院中華民國八十六年十
一月二十五日第二審確定判決（八十六年度上訴字第三九四三號），認為部分違法，
提起非常上訴，本院判決如左：
    主  文
原判決關於甲○○連續非法吸用化學合成麻醉藥品部分撤銷。
    理  由
非常上訴理由稱：「按未受請求之事項予以判決者，其判決當然為違背法令，刑事訴
訟法第三百七十九條第十二款定有明文。又所指未受請求之事項予以判決，包括對於
未經提起上訴之事項，予以判決之情形在內。查本件被告甲○○被訴非法吸用化學合
成麻醉藥品部分，經第一審判決依麻醉藥品管理條例第十三條之一第二項第四款論處
罪刑後，被告不服，提起第二審上訴，旋於民國八十六年九月十五日第二審法院審理
中當庭撤回該部分之上訴，業經記明筆錄，並有撤回上訴聲請書附卷可稽（見原審卷
第二十二、二十五頁）。該部分既已撤回上訴，即屬未經上訴之事項，法院自毋庸裁
判。乃原判決不察，就該部分撤銷第一審判決，另行改判加重刑期，揆諸前開說明，
自屬違背法令。案經確定，且於被告不利，爰依刑事訴訟法第四百四十一條、第四百
四十三條提起非常上訴，以資救濟。」等語。
本院按：未受請求之事項予以判決者，其判決當然為違背法令，刑事訴訟法第三百七
十九條第十二款定有明文。所謂未受請求之事項予以判決，係指法院對於未經起訴或
上訴之事項，或起訴或上訴所不及之事項，予以判決者而言。本件被告甲○○被訴非
法販賣化學合成麻醉藥品及非法吸用化學合成麻醉藥品二罪，經台灣台北地方法院於
八十六年七月八日，以八十六年度訴字第一三二六號刑事判決，分別判處有期徒刑五
年二月及十月，並定其應執行刑為有期徒刑五年十月後，被告不服該判決，於法定期
間內提起第二審上訴，嗣於八十六年九月十五日原審法院調查訊問時，當庭以言詞及
書狀就非法吸用化學合成麻醉藥品部分聲明撤回上訴在案，有訊問筆錄及撤回上訴聲
請書附卷可稽。按被告提起上訴後，於判決前得撤回之，案件經撤回者，其撤回部分
於撤回上訴之日即告確定，已不屬於上訴事項，法院自不得就撤回部分再加以裁判。
乃原審不察，於八十六年十一月二十五日判決時，竟就被告已經撤回上訴之非法吸用
化學合成麻醉藥品部分亦一併撤銷，改判有期徒刑十一月，揆諸首開說明，此部分自
屬違背法令。案經確定，且不利於被告，非常上訴意旨，指摘原判決不當，洵有理由
，應由本院將原判決關於甲○○連續非法吸用化學合成麻醉藥品部分撤銷，以資救濟
。又原審係就已經撤回上訴之事項予以判決，本院僅將違背法令部分撤銷，已達救濟
之目的，無從就該案件另行判決，併此敘明。
據上論結，應依刑事訴訟法第四百四十七條第一項第一款前段，判決如主文。
中      華      民      國    八十七    年      六      月      四      日
                              最高法院刑事第一庭
                                  審判長法官  黃  雅  卿
                                        法官  楊  文  翰
                                        法官  陳  正  庸
                                        法官  陳  世  雄
                                        法官  張  淳  淙
      右正本證明與原本無異
                                              書  記  官
中      華      民      國    八十七    年      六      月      九      日
